臺灣高等法院民事判決  
109年度上易字第473號
上  訴  人    周潔    

被上訴人      高介文  
              陸晏德 

上二人
訴訟代理人    石文樵  
被上訴人      中崙大樓管理委員會

兼法定代理人  楊文娟  
兼上二人
訴訟代理人    李陳明  

上列當事人間請求侵權行為損害賠償事件，上訴人對於中華民國
109年1月21日臺灣臺北地方法院第一審判決（108年度北訴字第2
6號）提起上訴，並為訴之追加，本院於109年7月1日言詞辯論終
結，判決如下：
    主  文
上訴及追加之訴均駁回。
第二審訴訟費用（含追加之訴部分）由上訴人負擔。
    事實及理由
甲、程序方面
一、按第二審訴之變更或追加，非經他造同意不得為之，但請求
    之基礎事實同一、擴張或減縮應受判決事項之聲明者，不在
    此限，民事訴訟法第446條第1項、第255條第1項第2款、第3
    款定有明文。上訴人依侵權行為之法律關係，起訴請求被上
    訴人應連帶給付新臺幣（下同）108萬元本息，嗣於本院追
    加依公司法第23條第2項、類推適用消費者保護法第7條規定
    請求被上訴人高介文、陸晏德賠償部分（見本院卷193至198
    、220、225頁），均係本於系爭事故（詳後述）之同一基礎
    事實；另追加起訴請求被上訴人應連帶給付24萬元本息部分
    （見本院卷110頁），核屬擴張應受判決事項之聲明，均應
    予准許。
二、按不變更訴訟標的，而補充或更正事實上或法律上之陳述，
    非為訴之變更或追加，民事訴訟法第463條、第256條定有明
    文。查上訴人於民國109年6月29日民事言詞辯論意旨狀，固
    追加依公寓大廈管理條例第36條第2、3款之規定為請求，惟
    上開規定乃有關公寓大廈管理委員會之職務規定，核非請求
    權基礎，是上訴人援引上開規定為主張，乃係不變更訴訟標
    的而補充法律上之陳述，併此敘明。 　　　　　
乙、實體方面
一、上訴人主張：陸晏德、高介文依序為潤泰創新國際股份有限
    公司（下稱大潤發公司）董事長、臺北市○○區○○路0段000號
    潤泰中崙車站大樓（下稱中崙大樓）地下2樓大潤發中崙分
    公司（下稱大潤發中崙店）負責人，應注意保持該賣場燈光
    明亮及張貼注意安全標示或設置欄杆避免顧客進入靜止之八
    德路方向北入口1樓至地下1樓電扶梯（下稱系爭電扶梯）跌
    倒；被上訴人楊文娟、李陳明依序為中崙大樓管理委員會（
    下稱中崙管委會）之主任委員、總幹事，亦應盡管理維護系
    爭電扶梯之責。伊於106年7月7日晚上9時34分許，自中崙大
    樓1樓欲前往大潤發中崙店消費時，因系爭電扶梯處於靜止
    狀態且燈光昏暗，致伊於步行下樓時踩空跌倒(下稱系爭事
    故)，受有右側小腿挫傷、左側小腿挫傷、頸椎韌帶扭傷、
    右側手部挫傷、左側手部挫傷、鼻根部紅腫、左下犬齒斷裂
    、右眼瞼痙攣、視力惡化等傷害(下稱系爭傷害)，並支出注
    射肉毒桿菌費用48萬元、植牙費用15萬元、鼻樑修復費用12
    萬元、長期醫療費用23萬元及受有非財產上損害10萬元，合
    計108萬元。爰依民法第28條、第184條第1項前段、第185條
    第1項、第188條第1項、第193條第1項、第195條第1項，求
    為命被上訴人應連帶給付108萬元及加計自起訴狀繕本送達
    翌日起算法定遲延利息之判決（原審為上訴人敗訴之判決，
    上訴人不服，提起上訴）。另於本院追加請求被上訴人應連
    帶賠償伊所支出顏面神經修復費用24萬元及加計自109年6月
    5日起算之法定遲延利息。上訴聲明：㈠原判決廢棄。㈡被上
    訴人應連帶給付伊108萬元，及自起訴狀繕本送達翌日起至
    清償日止，按年息百分之五計算之利息。另追加聲明：被上
    訴人應連帶給付伊24萬元及自109年6月5日起至清償日止，
    按年息百分之五計算之利息。
二、被上訴人則以：㈠高介文、陸晏德部分：系爭電扶梯所處中
    崙大樓公共區域，係由中崙管委會負責管控燈光及保養維護
    。系爭事故發生時現場燈光明亮，且上訴人事後未通知賣場
    人員，或反應有燈光昏暗情形導致其跌倒，反而直接進入購
    物，嗣亦未減少來店頻率，難認與大潤發中崙店有關。上訴
    人在系爭事故發生後3日始前往就醫，其所提多張單據亦與
    系爭事故無關。系爭事故發生時，高介文非大潤發中崙店負
    責人；陸晏德亦非大潤發公司董事長；㈡中崙管委會、楊文
    娟、李陳明部分：系爭電扶梯所在位置並無昏暗、視線不明
    ，且中崙管委會均有委外維護保養系爭電扶梯，雖晚間9點
    後會關閉靜止運行，但仍可供上下通行，並無封閉之必要。
    上訴人於系爭事故發生前，亦曾多次於晚間9點以後至大潤
    發中崙店購物，系爭事故發生後復未立即就醫，反而繼續購
    物，其後數日更於相同時段前往大潤發中崙店消費，難認系
    爭傷害與系爭事故有關。上訴人所提診斷證明書，除部分與
    系爭傷害無關外，其自承因患有糖尿病視網膜病變、白內障
    、青光眼等視力問題，故系爭事故不應歸責於中崙管委會；
    各等語，資為抗辯。並答辯聲明：如主文所示。
三、查上訴人於106年7月7日晚間9時34分許，於中崙大樓沿系爭
    電扶梯下樓行走至倒數第二階時，發生系爭事故，為兩造所
    不爭執（見本院卷110頁）。上訴人主張被上訴人因過失未
    盡管理維護系爭電扶梯之安全通行義務，致生系爭事故，自
    應連帶賠償伊所受損害132萬元本息等語，為被上訴人所否
    認，並以前揭情詞置辯。經本院於109年6月4日與兩造整理
    並協議簡化之爭點為（見本院卷111頁）：
  ㈠被上訴人是否過失未盡管理維護系爭電扶梯之安全通行，致
    上訴人發生系爭事故？
　㈡上訴人所受系爭傷害與系爭事故有無因果關係？
　㈢上訴人所受損害金額若干？
四、按侵權行為損害賠償責任，須行為人因故意過失不法侵害他
     人權利，亦即行為人須具備歸責性、違法性，並不法行為
    與損害間有因果關係，始能成立，且主張侵權行為損害賠償
    請求權之人，對於侵權行為之成立要件應負舉證責任。經查
    ：
　㈠上訴人發生系爭事故之系爭電扶梯位處中崙大樓公共區域範
    圍，非屬大潤發公司或大潤發中崙店營業使用區域，業經李
    陳明於另案偵查中證述綦詳（見臺灣臺北地方檢察署107年
    度偵字第6480號卷〈下稱6480號卷〉35至36頁），且系爭電扶
    梯為中崙管委會負責管理維護，為兩造所不爭執（見本院卷
    112頁），上訴人以高介文未注意保持燈光明亮，致無法看
    清電扶梯階梯不慎踩空跌倒而受傷為由，提起刑事業務過失
    傷害告訴，亦經臺灣臺北地方檢察署檢察官107年度調偵字
    第6480號為不起訴處分、臺灣高等檢察署107年度上聲議字
    第6269號駁回再議而確定（見原審卷19至22頁），則上訴人
    依公司法第23條第2項、類推適用消費者保護法第7條及侵權
    行為之法律關係，請求大潤發公司董事長陸晏德、大潤發中
    崙店店長高介文負連帶損害賠償責任，洵屬無稽。
　㈡上訴人主張系爭電扶梯靜止不動時即應予以封閉，否則有導
    致老幼、視力不好或行動不便者跌倒之風險云云。惟查，電
    扶梯除維修外，並無任何禁止電扶梯關閉電源靜止狀態（下
    稱電扶梯停機）即不得供行人通行之規定，且電扶梯停機時
    即與一般樓梯無異，常見行人步行通過，此有捷運南京復興
    站電扶梯停機時照片附卷可參（見本院卷175頁）。李陳明
    於另案偵查中證稱：中崙管委會將系爭電扶梯發包予迅達電
    梯股份有限公司維修，為了節約用電及減少故障發生，除週
    一至週五上午11時至下午2時、下午5時至晚上9時，星期六
    、日上午11時至晚上9時啟動外，其餘時間是靜止狀態等語
    （見6480號卷35頁反面），上訴人亦自承多次於系爭電扶梯
    停機時安全步行至大潤發中崙店消費，難認系爭電扶梯停機
    時即有封閉禁止行人通行之必要。又上訴人主張系爭事故當
    天斷斷續續下雨，路面濕滑，應有設置警告標誌或封閉系爭
    電扶梯之必要云云，為被上訴人所否認。且上訴人不爭執系
    爭電扶梯上方設有雨遮，亦有導水溝，不致雨水滴落及殘留
    水漬於梯面，其復未就系爭電扶梯於系爭事故當日梯面濕滑
    乙節，另舉證以實其說，自難認中崙管委會於系爭事故發生
    時，未設置警告標誌或封閉系爭電扶梯，有違反公寓大廈管
    理條例第36條第2、3款規定之安全維護義務。
　㈢其次，中崙大樓除系爭電扶梯外，尚備有升降電梯得以抵達
    大潤發中崙店，則消費者自應衡酌自己身體狀況，選擇適合
    方式至大潤發中崙店消費。上訴人不爭執系爭電扶梯於系爭
    事故發生時，已逾晚上9時而停止運行，且多次逾晚上9時經
    由步行系爭電扶梯至大潤發中崙店消費，均未發生跌倒情事
    ，系爭事故發生當時，系爭電扶梯所在位置燈光明亮，並無
    上訴人所指燈光昏暗情事，此有現場監視器錄影光碟及檢察
    官勘驗筆錄可稽（見6480號卷64、91至94頁），參以上訴人
    自承罹患糖尿病視網膜病變、白內障、青光眼等眼疾，導致
    視力不好，對於系爭事故之發生，有過失等語（見本院卷11
    0、112、113頁），可見系爭事故之發生，純因上訴人視力
    不良步行不慎所致。是上訴人依侵權行為之法律關係，請求
    中崙管委會、楊文娟、李陳明負連帶損害賠償責任，亦屬無
    據。
　㈣綜上，上訴人主張被上訴人因共同過失未盡管理維護系爭電
    扶梯之安全通行義務，致伊發生生系爭事故而受有系爭傷害
    ，並不足採，則其請求被上訴人連帶賠償，自屬無據。至上
    訴人是否因系爭傷害而支出132萬元，毋庸再贅述，併予敘
    明。
五、從而，上訴人依侵權行為法律關係，請求被上訴人應連帶給
    付108萬元，及自起訴狀繕本送達之翌日起至清償日止，按
    年息百分之五計算之利息，為無理由，不應准許。原審所為
    上訴人敗訴之判決，於法核無違誤。上訴論旨指摘原判決不
    當，求予廢棄改判，為無理由，應駁回其上訴。另上訴人追
    加請求被上訴人連帶給付24萬元，暨自109年6月5日起至清
    償日止，按年息百分之五計算之利息，亦為無理由，應併予
    駁回。　
六、本件事證已臻明確，至兩造其餘攻擊防禦方法及所提證據，
    經本院斟酌後，認為均不足以影響本判決之結果，而無逐一
    論駁之必要，併此敘明。
七、據上論結，本件上訴及追加之訴均為無理由。爰判決如主文
    。
中　　華　　民　　國　　109 　年　　7 　　月　　15　　日
                    民事第九庭
                        審判長法  官  楊絮雲
                              法  官  郭顏毓
                              法  官  李昆霖
正本係照原本作成。
不得上訴。
中　　華　　民　　國　　109 　年　　7 　　月　　15　　日

                              書記官  張郁琳